臺北高等行政法院判決
　　　　　　　　　　　　　　　　 93年度訴字第00135號
　　　　　　　　　　　　　　　.
原　　　告　王五祥祭祀公業
代　表　人　甲○○
訴訟代理人　王振志律師
複代理人　　鄭淑婉律師
被　　　告　財政部臺北市國稅局
代　表　人　張盛和（局長）
訴訟代理人　乙○○
上列當事人間因營業稅事件，原告不服財政部中華民國92年11月
27日台財訴字第0920047538號訴願決定，提起行政訴訟。本院判
決如下：
　　主  文
原告之訴駁回。
訴訟費用由原告負擔。
　　事  實
一、事實概要：原告未依法辦理營業登記，出租其所有房屋及土
    地，自85年起至90年12月止，租金收入計新台幣（下同）
    7,291,009元（不含稅），稅額364,550元，案經台北市稅捐
    稽徵處查獲，審理違章成立，核定補徵營業稅364,550元，
    並按所漏稅額處3倍之罰鍰計1,093,600元（計至百元止，以
    下同）。原告不服，因營業稅業務自92年1月1日移撥被告辦
    理，乃向被告申請復查，未獲變更，提起訴願，亦經決定駁
    回後，遂提起本件行政訴訟。
二、兩造聲明：
　　(一)原告聲明：訴願決定及原處分均撤銷。
　　(二)被告聲明：駁回原告之訴。
三、兩造之爭點：祭祀公業是否為行為時營業稅法第六條所指之
                營業人？
　　(一)原告主張之理由：
      1.按原告公業屬性，依最高法院39年台上字第364號判例
        要旨，為「祖先王五祥死亡後裔公同共有祀產之總稱」
        ，則原告公業屬性顯非行為時營業稅法第6條所定義之
        營業人殊明。再者，原告公業另案之84年度營業稅訴願
        乙案，訴願機關亦認：「…祭祀公業王五祥為非法人團
        體組織其所有財產權利義務屬其派下員全體公同共有」
        ，是原告公業就土地租賃所得亦應歸於全體派下員所公
        同共有，則原告公業更與營業稅法第六條之「營業人」
        定義殊異。又依財政部85.11.6台財稅字第851922210
        號函僅稱：「祭祀公業所有之房屋、土地出租所取得之
        租金收入，既屬銷售勞務之收入，自應依法課徵營業稅
        」，然該函釋是否擴大解釋營業稅法第六條有關營業人
        之定義，而有抵觸母法之嫌，亦不無疑義？且該函釋對
        於原告公業屬性何人得歸類為營業稅法第6條所舉何款
        之營業人，則悉未敘明，該函釋有理由不備之處，而有
        違依法行政原則。
      2.又查，原告公業所有土地早期即係出租土地予第三人，
        並經承租人聲請設定地上權在案，核屬民法第421條之
        租賃契約性質，且因所得稅法第14條第5類第2目規定：
        「設定定期之永佃權及地上權取得之各種所得，視為租
        賃所得」，被告對原告公業亦均以租賃所得稅核課綜合
        所得稅，被告自原告公業現管理人就任後，始改核課原
        告公業系爭營業稅，即顯然違法。嗣前開原始承租人與
        建商於土地上合作興建區分所有建物集合大樓，待建築
        物完成後即再連同地上權分割移轉予各區分所有建物買
        受人並由買受人繼受租約，此有土地登記簿謄本及原始
        租約為憑，實無被告所指原告係以出租「房屋及土地為
        營業目的之事實」，且原告公業收取之地租僅用以繳納
        每年鉅之地價稅及平日祭祖之費用支出，並無任何營利
        行為。倘被告以原告公業之土地承租人由1人嗣變成10
        人或100人，即將所謂營業人、營業行為均予以擴大解
        釋原告公業收取租金行為營業行為，顯違租稅法律原則
        ，並有重複課稅之嫌。
      3.再查，原告公業管理人甲○○乙職係自87年底始經派下
        推選產生，前管理人王日明、王樹木既未將88年之前之
        收租明細移交現任管理人，是就本管理人任職之前原告
        公業之租金收入現任管理人一無所知，亦無從據以申報
        ，是原告公業並無故意詐欺或以其他不正當方法逃漏稅
        捐。而按稅捐稽徵法第23條暨行政程序法第131條之規
        定，本件營業稅之請求權已罹於時效，依法自不得再予
        課徵暨裁罰，其理殊明。是本件實不符稅捐稽徵法第21
        條第1項第3款之規定，乃被告本件核課期間應為7年，
        實有違誤。又原告公業本係屬祀產之總稱而屬派下員全
        體公同共有，本無從申請營業登記，而被告機關依營業
        稅法第51條第1款之規定併處原告公業1,093,600元之罰
        鍰，亦有違誤之處，實不足採。
      4.又查，原告公業每年所收地租，係為因應繳納每年鉅額
        之地價稅，收取之地租本不敷繳納地價稅，而營業稅法
        第3條第2項復規定：「提供貨物與他人使用、收益，以
        取得代價者，為銷售勞務」，上開規定所稱之貨物，是
        否涵蓋不動產土地出租之情形，亦不無疑義？再者，原
        告公業所收之地租係為繳納地價稅之用，此與「營業」
        定義是否相符？況本案乃因部分承租人因原告公業催租
        訴訟，始向被告機關濫訴檢舉，而被告機關竟濫用解釋
        職權，附和檢舉人，殊非允當。
    (二)被告主張之理由：
      1.卷查原告未依規定申請營業登記，自85年起至90年12月
        止，擅自銷售勞務收取租金7,291,009元（不含稅）之
        違章事實，有被告89年7月27日財北國稅審3字第890280
        57號函、原告收取租金之收據、市稅處稽核科之稽核報
        告、市稅處91年營處字第910241號處分書等資料附案可
        稽。原核定依行為時營業稅法第1條、第2條、第6條、
        第28條、第35條第1項前段及第51條第1款規定，審理違
        章成立，補徵營業稅364,550元，並按所漏稅額處3倍之
        罰鍰1,093,600元，並無違誤。
      2.按營業稅法第6條有關營業人之定義，其立法理由略以
        ：「……2、本條為營業人之定義。按本法本次修正，
        並不以產銷之主體是否以營利為目的，作為課稅要件，
        其理請參見修正條文第1條之說明，故非以營利為目的
        之組織如有銷售貨物或勞務，亦應一律課稅，始稱公允
        ；…。」同法第1條有關營業稅課稅範圍之定義，其立
        法理由略以：「2、本法本次修正，原則仍採現行條文
        第3條第1項營業定義之觀念，對營業人之銷售行為課稅
        ，而不問銷售行為是否以營利為目的，以期公允。」是
        原告為同法第6條第2款所稱之「營業人」洵屬無誤。
      3.原告主張其非屬營業稅法第6條所指之「營業人」，故
        無須辦理營業登記、申報繳納營業稅乙節；惟查營業稅
        之課稅範圍係銷售貨物或勞務之行為，且行為時營業稅
        法規定之納稅義務人為銷售貨物或勞務營業人，而所稱
        營業人非僅包括營利事業，尚含非以營利為目的之事業
        、機關、團體、組織，有銷售貨物或勞務者。為前揭行
        為時營業稅法第2條第1款及同法第6條第2款所明文規定
        ，是原告將其所有房屋、土地出租予他人並收取租金，
        依前揭財政部85年11月6日台財稅第851922210號函釋規
        定，自應依法課徵營業稅，原告主張顯係對法令誤解。
      4.至原告主張本案應已逾稅捐稽徵法第23條有關「徵收期
        間」五年時效之部分；觀之原告之復查意旨，應係爭執
        原核定處分有無逾五年核課期間問題，經查原核定處分
        書及稅額繳款書係於91年12月27日送達，有「掛號郵件
        收件回執」附卷可稽，本案因屬未依法申報案件，依前
        揭稅捐稽徵法第21條第1項第3款規定，其核課期間為7
        年，洵屬無誤。
　　理  由
一、按「在中華民國境內銷售貨物或勞務及進口貨物，均應依本
    法規定課徵營業稅。」「營業稅之納稅義務人如左：1.銷售
    貨物或勞務之營業人。」「提供勞務予他人或提供貨物與他
    人使用、收益，以取得代價者，為銷售勞務。」「有左列情
    形之一者，為營業人：…。2.非以營利為目的之事業、機關
    、團體, 組織，有銷售貨物或勞務者。」「營業人之總機構
    及其他固定營業場所，應於開始營業前，分別向主管稽徵機
    關申請營業登記。」「營業人有下列情形之一者，主管稽徵
    機關得依照查得之資料，核定其銷售額及應納稅額並補徵之
    ：…3.未辦妥營業登記，即行開始營業，…，而未依規定申
    報銷售額者。」「納稅義務人，有左列情形之一者，除追繳
    稅款外，按所漏稅額處一倍至十倍罰鍰，並得停止其營業：
    1.未依規定申請營業登記而營業者。」行為時營業稅法第1
    條、第2條第1款、第3條第2項前段、第6條、第28條前段、
    第43條第1項第3款前段、第51條第1款分別定有明文。另財
    政部85年11月6日台財稅第851922210號函釋略以：「祭祀公
    業所有之房屋、土地出租所取得之租金收入，既屬銷售勞務
    之收入，自應依法課徵營業稅。」符合前揭營業稅法第3條
    第2項前段及第6條之規定，亦未逾越營業稅法第1條所定課
    徵營業稅之範圍，自得予以援用。
二、經查，原告未依法辦理營業登記，而出租其所有房屋及土地
    ，自85年起至90年12月止，共收取租金收入7,291,009元（
    不含稅）元等情，有原告所有土地及建物登記簿謄本、土地
    租賃契約書、租金繳款書及原告各年度租金收入明細表附原
    處分卷可稽，並為原告所不爭，堪信為真實。故原處分機關
    以原告自85年起至90年12月止，未依法辦理營業登記而擅自
    銷售勞務，依查得其租金收入7,291,009元 (不含稅)，核定
    補徵營業稅364,550元，並按所漏稅額處3倍罰鍰1,093,600
    元之處分，揆諸首揭說明，並無不合。
三、原告不服循序提起行政訴訟，雖主張：依最高法院39年台上
    字第364號判例意旨，原告僅為祖先王五祥死亡後裔公同共
    有祀產之總稱，尚非營業稅法第6條所定義之營業人，且原
    告收取之地租，亦用以繳納每年之地價稅及平日祭祖之費用
    支出，並無任何營利行為，自無須辦理營業登記及申報營業
    稅；又依稅捐稽徵法第23條及行政程序法第131條之規定，
    本件營業稅亦罹於五年時效期間，被告已不得再予課徵及裁
    罰云云。
四、惟按，營業稅的課徵範圍為銷售貨物或勞務之行為，且行為
    時營業稅法規定之納稅義務人為營業人，而所稱營業人非僅
    包括營利事業，尚含非以營利為目的之事業、機關、團體、
    組織，有銷售貨物或勞務者之營業人，為前揭行為時營業稅
    法第2條第1款及同法第6條第2款所明定。原告係未辦財團法
    人登記之祭祀公業，為非法人之團體，自屬前揭營業稅法所
    規定之營業人甚明。又「提供勞務予他人或提供貨物與他人
    使用、收益，以取得代價者，為銷售勞務。」前揭行為時營
    業稅法第3條第2項前段亦定有明文。是提供不動產出租與他
    人使用、收益，以取得租金為代價者，依此規定為銷售勞務
    ，前開財政部85年11月6日台財稅第851922210號函釋謂：「
    祭祀公業所有之房屋、土地出租所取得之租金收入，既屬銷
    售勞務之收入，自應依法課徵營業稅。」符合前揭規定意旨
    ，並未違反租稅法定主義，且所得稅與營業稅核屬不同之稅
    目，原告執其就本件租金所得已申報綜合所得稅，被告援引
    前開揭函釋課徵營業稅，有違租稅法律主義，且有重覆課稅
    之嫌云云，顯有誤解，核不足採。末按，「稅捐之核課期間
    ，依左列規定：1.依法應由納稅義務人申報繳納之稅捐，已
    在規定期間內申報，且無故意以詐欺或其他不正當方法逃漏
    稅捐者，其核課期間為五年。…3.未於規定期間內申報，或
    故意以詐欺或其他不正當方法逃漏稅捐者，其核課期間為七
    年。」稅捐稽徵法第21條第1項第1款、第3款定有明文。依
    前所述，原告係未依規定辦理營業登記及申報營業稅，自應
    適用前揭稅捐稽徵法第21條第1項第3款規定，其核課期間為
    七年，原處分機關之核定處分書及稅額繳款書已於91年12月
    27 日送達原告，亦有「掛號郵件收件回執」附原處分卷可
    稽，原核定補徵原告85年起至90年12月所逃漏之營業稅及裁
    處罰鍰，自未逾七年之核課期間，原告指稱本件營業稅之核
    課期間為五年，被告之稅捐核課權已罹於五年時效而消滅云
    云，亦非有據。
五、綜上所述，原處分機關以原告未辦理營業登記即開始營業，
    依查得其租金收入7,291,009元 (不含稅)，核定補徵營業稅
    364,550元，並按所漏稅額處3倍之罰鍰1,093,600元之處分
    ，並無違誤，復查、訴願決定遞予維持，俱無不合，原告仍
    執前詞，訴請撤銷，為無理由，應予駁回。
據上論結，本件原告之訴為無理由，爰依行政訴訟法第98條第3
項前段，判決如主文。
中　　華　　民　　國　　94　　年　 　3　　月　 16  　 日
                       第四庭審判長法  官　徐瑞晃
                                   法  官　吳慧娟
                                   法  官　蕭惠芳
上為正本係照原本作成。
如不服本判決，應於送達後20日內，向本院提出上訴狀並表明上
訴理由，如於本判決宣示後送達前提起上訴者，應於判決送達後
20日內補提上訴理由書（須按他造人數附繕本）。
中　　華　　民　　國　　94　　年　 　3　　月　 16  　 日
            　　　　　　   　　　　書記官  李淑貞
